臺灣桃園地方法院小額民事判決
111年度桃原保險小字第7號
原      告  和泰產物保險股份有限公司

法定代理人  莊瑞德
訴訟代理人  潘素珍
被      告  王姜昇岳（原名：王姜國怡）

上列當事人間請求損害賠償事件，本院於民國111年6月9日言詞
辯論終結，判決如下：
    主    文
被告應給付原告新臺幣1,838元，及自民國111年4月5日起至清償
日止，按週年利率5％計算之利息。
原告其餘之訴駁回。
訴訟費用新臺幣1,000元，由被告負擔新臺幣140元，餘由原告負
擔。
本判決第1項得假執行。
    事實及理由
壹、程序方面：
　　按小額訴訟之訴狀送達後，原告不得將原訴變更或追加他訴
    ，但擴張或減縮應受判決事項之聲明者，不在此限，民事訴
    訟法第436條之23、第436條第2項、第255條第1項但書第3款
    分別定有明文。經查，原告起訴時聲明原為：被告應給付原
    告新臺幣（下同）14,481元，及自起訴狀繕本送達被告之翌
    日起至清償日止，按年息5％計算之利息；嗣於本院審理中，
    將請求之本金變更為13,150元（見本院卷第54頁反面），核
    屬減縮應受判決事項之聲明，與上開規定相符，應予准許。
貳、實體方面：
一、原告主張：被告於民國109年3月17日21時55分許，駕駛車牌
    號碼000-0000號自用小客車（下稱肇事車輛），沿桃園市八
    德區和平路往介壽路1段方向行駛，行經和平路88號前，未
    注意車前狀況，致與行駛於前方之由原告承保、訴外人黃詩
    婷所有、訴外人李瑞傑所駕駛之車牌號碼000-0000號自用小
    客車（下稱系爭車輛）發生擦撞，致系爭車輛受損（下稱系
    爭事故），原告已依約賠付維修費用14,481元（含工資費用
    9,071元、零件費用5,410元），其中零件部分經計算折舊並
    加計工資及烤漆費用後為13,150元。爰依侵權行為及保險代
    位之法律關係，提起本件訴訟等語，並聲明：被告應給付原
    告13,150元及自起訴狀繕本送達翌日起至清償日止，按週年
    利率5％計算之利息。
二、被告則以：不爭執被告有過失，但對於維修項目後保險桿更
    換及行李箱維修更換有爭執，系爭事故僅輕輕碰到系爭車輛
    ，不會傷及行李箱，且從後保桿沒有嚴重凹痕損傷可知當時
    應該沒有撞到行李箱，原告提出的估價單很多項目都沒有受
    損等語，資為抗辯，並聲明：原告之訴駁回。
三、得心證之理由：
  ㈠被告應負侵權行為賠償責任：
  1.按因故意或過失，不法侵害他人之權利者，負損害賠償責任
    ；汽車、機車或其他非依軌道行駛之動力車輛，在使用中加
    損害於他人者，駕駛人應賠償因此所生之損害，民法第184
    條第1項前段、第191條之2前段分別定有明文。次按汽車行
    駛時，駕駛人應注意車前狀況及兩車並行之間隔，並隨時採
    取必要之安全措施，亦為道路交通安全規則第94條第3項前
    段所明定。又被保險人因保險人應負保險責任之損失發生，
    而對於第三人有損失賠償請求權者，保險人得於給付賠償金
    額後，代位行使被保險人對於第三人之請求權，保險法第53
    條第1項前段亦有明定。
  2.經查，原告主張被告於前開時間、地點，駕駛肇事車輛，因
    疏未注意車前狀況之過失，致碰撞原告承保之系爭車輛等情
    ，業據其提出系爭車輛之行車執照、道路交通事故當事人登
    記聯單、車險理賠計算書、汽車險理賠申請書、統一發票、
    估價單、車損照片為證（見本院卷第5至13頁、第58至59頁
    ），並經本院職權向桃園市政府警察局交通警察大隊調取系
    爭事故調查卷宗核閱無訛（見本院卷第43至51頁反面），被
    告就此亦不爭執，堪信原告此部分之主張為真實。則被告就
    系爭事故之發生為有過失並應負責任乙節，應可認定，且原
    告已給付賠償金額予黃詩婷，原告代位黃詩婷請求被告負損
    害賠償責任，自屬有據。
  ㈡系爭車輛必要修復費用：
　1.按不法毀損他人之物者，被害人得請求賠償其物因毀損所減
    少之價額，民法第196條定有明文。又依上開規定請求賠償
    物被毀損所減少之價額，得以修復費用為估定之標準，但以
    必要者為限（例如：修理材料以新品換舊品，應予折舊），
    此有最高法院77年度第9次民事庭會議決議可資參照。
　2.經查，原告主張系爭車輛計算折舊前必要修繕費用為14,481
    元，包括工資及烤漆費用9,071元、零件費用5,410元等情，
    固據其提出估價單、統一發票、車損照片為證（見本院卷第
    9至11頁、第58至59頁），但為被告所否認。經查，本院於
    審理時詢問原告後保險桿、行李箱蓋徽飾、行李廂車型銘牌
    、行李箱之受損處為何，原告僅稱請依法審酌，依照常理車
    子碰撞不可能沒有掉漆等語；再者，依事發現場照片（見本
    院卷第51頁正反面），系爭車輛撞擊處為後車尾處，後保險
    桿及行李箱並無明顯遭撞擊受損、掉漆或凹陷之情形；而觀
    諸原告所提出之車損彩色照片，後保險桿及行李箱亦無明顯
    凹損，行李箱蓋徽飾、行李廂車型銘牌亦無損壞之情形，難
    認原告主張上開後保險桿、行李箱蓋徽飾、行李廂車型銘牌
    、行李箱確因系爭事故受損，則此部分後保險桿更換及行李
    箱維修更換之相關維修費用應予扣除，是扣除前開原告無法
    舉證損害之維修費用後，尚餘被告不爭執之維修項目費用為
    後車距感知器固定座零件費用70元、後車距感知器/右零件
    費530元、後保險桿烤漆【後保險桿附加時間（素色漆；新
    零件；單色）】工資費用1,386元，共計1,986元（零件費用
    600元、工資及烤漆費用1,386元）。
　3.依前揭說明，系爭車輛之修復既以新零件更換被毀損之舊零
    件，自應將零件折舊部分予以扣除。又依行政院所頒固定資
    產耐用年數表及固定資產折舊率之規定，非運輸業用客車、
    貨車之耐用年數為5年，依定率遞減法每年折舊1000分之369
    ，另依營利事業所得稅查核準則第95條第6項規定「固定資
    產提列折舊採用定率遞減法者，以1年為計算單位，其使用
    期間未滿1年者，按實際使用之月數相當於全年之比例計算
    之，不滿1月者，以1月計」。而系爭車輛於108年8月出廠，
    至系爭事故發生時即109年3月17日，已使用8月，有該車之
    行車執照可查（見本院卷第5頁）。則其零件費用600元於扣
    除折舊額後應為452元（計算式詳如附表），加計毋須計算
    折舊之工資及烤漆費用1,386元後，系爭車輛必要修復費用
    應為1,838元（計算式：452元＋1,386元＝1,838元）。則原告
    請求逾1,838元部分，即屬無據。
　㈢綜上所述，原告得請求被告賠償之金額應為1,838元。
四、末按給付無確定期限者，債務人於債權人得請求給付時，經
    其催告而未為給付，自受催告時起，負遲延責任。其經債權
    人起訴而送達訴狀，或依督促程序送達支付命令，或為其他
    相類之行為者，與催告有同一之效力；又遲延之債務，以支
    付金錢為標的者，債權人得請求依法定利率計算之遲延利息
    ；而應付利息之債務，其利率未經約定，亦無法律可據者，
    週年利率為5％，民法第229條第2項、第233條第1項前段及第
    203條分別定有明文。本件原告對被告之損害賠償請求權，
    係以支付金錢為標的，無確定期限，又未約定利息，則被告
    應自受催告時起，負遲延責任，是原告就上述得請求之金額
    ，併請求自知悉原告請求之翌日即即111年4月5日起（於111
    年3月24日寄存於被告住所地之警察機關，依法於111年4月4
    日生送達效力，見本院卷第23頁）至清償日止，按年息5％計
    算之利息，洵為有據。
五、從而，原告依侵權行為之法律關係，請求被告給付1,838元
    ，及自111年4月5日起至清償日止，按週年利率5％計算之利
    息，為有理由，應予准許，逾此範圍，為無理由，應予駁回
    。
六、本件原告勝訴部分係依小額訴訟程序所為被告敗訴之判決，
    爰依民事訴訟法之規定，依職權宣告假執行。
七、本件事證已臻明確，兩造其餘攻擊防禦方法及舉證，經本院
    斟酌後，核與判決結果無影響，爰不予一一論述。至原告雖
    聲請函詢修車廠欲證明維修項目有維修必要性與合理性等情
    ，惟損害賠償需先舉證有損害，始有維修必要性及合理性，
    如前所述，原告未能舉證證明有損害，函詢維修廠是否有維
    修必要性及合理性與是否有損害並無關連，故本院認此項證
    據無調查必要，併此敘明。
八、訴訟費用負擔之依據：民事訴訟法第79條。並依同法第436
    條之19第1項規定，確定訴訟費用額如主文第3項所示。
中　　華　　民　　國　　111 　年　　6 　　月　　24　　日
                  桃園簡易庭  法  官  曾耀緯
以上為正本係照原本作成。
如不服本判決，應於送達後20日內，向本院提出上訴狀並表明上
訴理由，如於本判決宣示後送達前提起上訴者，應於判決送達後
20日內補提上訴理由書（須附繕本）。
如委任律師提起上訴者，應一併繳納上訴審裁判費。
中　　華　　民　　國　　111 　年　　6 　　月　　24　　日
                              書記官  吳宏明
附表：計算式
零件費用：600元 已使用期間：8月 ----- 折舊時間           金額 第1年折舊值        600×0.369×(8/12)=148 第1年折舊後價值    600-148=452 
附錄
一、民事訴訟法第436條之24第2項：
    對於小額程序之第一審裁判上訴或抗告，非以其違背法令為
    理由，不得為之。
二、民事訴訟法第436條之25：
    上訴狀內應記載上訴理由，表明下列各款事項：
    （一）原判決所違背之法令及其具體內容。
    （二）依訴訟資料可認為原判決有違背法令之具體事實。
三、民事訴訟法第471條第1項：（依同法第436條之32第2項規定
    於小額事件之上訴程序準用之）上訴狀內未表明上訴理由者
    ，上訴人應於提起上訴後二十日內，提出理由書於原第二審
    法院；未提出者，毋庸命其補正，由原第二審法院以裁定駁
    回之。